【裁判字號】    90,上易,287
【裁判日期】    900104
【裁判案由】    贓物等
【裁判全文】
臺灣高等法院高雄分院刑事判決    九十年度上易字第二八七號
    上  訴  人  丙○○
    即  被  告
右上訴人因贓物等案件，不服臺灣高雄地方法院八十九年度易字第二六二三號中華民
國八十九年十二月三十日第一審判決（起訴案號：臺灣高雄地方法院檢察署八十九年
度偵字第九一一五號），提起上訴，本院判決如左：
      主  文
原判決撤銷。
丙○○故買贓物，處有期徒刑參月，如易科罰金，以參佰元折算壹日；又竊盜，處有
期徒刑伍月，如易科罰金，以參佰元折算壹日；應執行有期徒刑柒月，如易科罰金，
以參佰元折算壹日。
      事  實
一、丙○○曾於八十八年、八十九年間，均因竊盜罪經原審法院分別判處拘役三十日
    （緩刑二年）、有期徒刑四月（有期徒刑甫於八十九年十一月九日執行完畢）；
    明知附表編號一所示之行動電話一支（以下簡稱Ａ行動電話）係屬來路不明之贓
    物，竟於民國八十八年底某日，在高雄市愛河邊，以低於市價甚多之新臺幣（下
    同）六百元至八百元間之某價格，向以駕駛發財車兜售行動電話，姓名年籍均不
    詳之成年男子購買附表編號一所示之Ａ行動電話一支。嗣丙○○另意圖為自己不
    法之所有，於八十九年四月二十一日上午十一時五十分許，在高雄市○○區○○
    街一七八號超商前，竊取乙○○所有置於車號ＺＩＥ─○七二號機車座墊下之皮
    包一個（內有五千元、機車駕照、殘障手冊、健保卡、行車執照、身分證各乙張
    ），得手後正欲離去之際，為路人及警方合力攔捕，並當場扣得皮包一個（業經
    乙○○領回）。嗣警方於同日下午四時四十五分許，至丙○○位於高雄市○○區
    ○○街五號九樓之一八號之住處逕行搜索時，扣得如附表編號一所示之Ａ行動電
    話一支，乃查知其贓物犯行。
二、案經高雄市政府警察局楠梓分局報請臺灣高雄地方法院檢察署檢察官偵查起訴。
      理  由
一、訊據被告丙○○對於竊取被害人乙○○所有皮包之犯行供承無訛，核與被害人乙○○於警訊、原審及本院調查時指訴明確（分別參見警卷八十九年四月二十一日
    筆錄、原審卷八十九年十月十九日之訊問筆錄、本院九十年三月一日筆錄），並
    有被害人出具之贓物認領保管收據一紙在卷足憑，核與被告之任意性自白相符，
    被告竊盜之事證明確，犯行堪以認定。
二、訊據被告對於在前開時、地，買取如附表一所示之Ａ行動電話之事實固不諱言，
    但矢口否認有故買贓物之犯行，辯稱：伊有收集行動電話之習慣，因在店內買比
    較貴，所以在路邊買，伊確實不知道該行動電話是贓物云云。惟查：
    （一）如附表編號一之Ａ行動電話係甲○○所有，於八十八年一月間某日，在臺
          南縣新營市遭竊之事實，業據甲○○於警訊時陳述明確，並有甲○○領回
          該行動電話時所出具之贓物認領保管收據一紙在卷可憑（以上被害人筆錄
          及贓物領據，均見原審卷第二十五頁、第二十六頁），如附表編號一所示
          之Ａ行動電話係屬贓物無誤。
    （二）上開Ａ行動電話係被告於愛河邊向駕駛發財車兜售行動電話之人購買，被
          告有收藏行動之習慣等情，業據被告於本院調查時承認在卷，被告既係習
          慣收藏行動電話，其對行動電話必有相當之認識，理應在相關合法之地點
          購買，且一般人多至通訊行、或電器行購買附有保證書、售後服務證明之
          行動電話，被告竟在愛河邊向駕駛發財車者購買行動電話，其購買方式顯
          與一般人通常購買方式相違，亦與其喜愛收藏行動電話之辯解有相當之差
          距。另原審法院曾向臺灣大哥大股份有限公司函查之結果，該ＧＤ七０型
          行動電話於八十八年底至八十九年初之交易價格係八千八百元之事實，有
          前開公司八十九年七月五日太信業（８９）字第０四八九號函一紙在卷可
          憑（見原審卷第二十一頁），而被告於警訊及偵查時供稱：系爭手機是以
          六百至八百元間之某價格購買等情（見被告之警訊筆錄及偵查中訊問筆錄
          ），被告復於本院調查時坦稱該支行動約有七成新（見本院九十年三月二
          十二日筆錄），顯然被告所購入之價格遠低於當時之流通市價，況被告於
          偵查、原審調查中並分別供稱：系爭行動電話很漂亮、我買的是比較新的
          手機（見原審卷八十九年八月十日之訊問筆錄），並有如附表編號一所示
          之Ａ行動電話一支扣案及警方至被告住處搜索時製作之搜索扣押筆錄一紙
          在卷可稽。被告雖否認知悉所買之行動電話係贓物，惟其所辯甚不合情、
          理。是被告辯稱其不知系爭行動電話係贓物云云，顯不足以採信。綜前所
          述，本件事證均已臻明確，被告故買贓物之犯行堪以認定。
三、核被告所為，係犯刑法第三百四十九條第二項之故買贓物罪與同法第三百二十條
    第一項之竊盜罪。被告所犯前開二罪間，乃行為互異，犯意各別，應予分論併罰
    。按行為後法律有變更者，適用裁判時之法律，刑法第二條第一項前段定有明文
    。中華民國九十年一月四日修正，同年月十日經總統公布施行之刑法第四十一條
    規定：「犯最重本刑為五年以下有期徒刑之刑之罪，而受六個月以下有期徒刑或
    拘役之宣告，因身體、教育、職業、家庭之關係或其他正當事由，執行顯有困難
    者，得以一元以上三元以下折算一日，易科罰金。但確因不執行所宣告之刑，難
    收矯正之效，或難以維持法秩序者，不在此限。」，並於九十年一月十二日生效
    。被告之行為固在九十年一月十二日之前，惟其所犯均屬最重本刑為五年以下有
    期徒刑，依刑法第二條第一項前段規定，自應適用較有利於被告之裁判時法律，
    准予諭知易科罰金之折算標準。
四、原審予以被告論罪科刑，固非無見，惟查：中華民國九十年一月四日修正，同年
    月十日經總統公布施行之刑法第四十一條規定：「犯最重本刑為五年以下有期徒
    刑之刑之罪，而受六個月以下有期徒刑或拘役之宣告，因身體、教育、職業、家
    庭之關係或其他正當事由，執行顯有困難者，得以一元以上三元以下折算一日，
    易科罰金。但確因不執行所宣告之刑，難收矯正之效，或難以維持法秩序者，不
    在此限。」。被告之行為在九十年一月十二日之前，又被告所犯刑法第第三百四
    十九條第二項之故買贓物罪與同法第三百二十條第一項之竊盜罪，均係最重本刑
    五年以下有期徒刑之罪，且被告之宣告刑係分別為有期徒刑三月及五月，合於均
    予以易科罰金之諭知（依大法官之解釋），復無因不執行所宣告之刑，難收矯正
    之效，或難以維持法秩序之情形，揆諸首揭規定，依刑法第二條第一項前段規定
    ，自應適用較有利於被告之裁判時法律，均應予諭知易科罰金之折算標準。原審
    既分別判處被告有期徒刑三月及五月，自應併諭知易科罰金之折算標準，並就所
    定之應執行刑，亦諭知易科罰金之折算標準。原審未及就各宣告刑暨應執行刑均
    諭知易科罰金之折算標準，即有違誤。被告上訴意旨，否認前開犯行，並指摘原
    判決違誤，固無足取，惟原判決既有上開可議，自應由本院將原判決撤銷改判。
    爰審酌被告於八十八年、八十九年間，均因竊盜罪經原審法院分別判處拘役三十
    日（緩刑二年）、有期徒刑四月（有期徒刑甫於八十九年十一月九日執行完畢）
    【以上於本案均不構成累犯前科】，有臺灣高雄地方法院檢察署刑案資料查註紀
    錄表、臺灣高等法院被告全國前案紀錄表各一紙在卷可憑，被告卻不知警惕而再
    犯本案，顯見並無悔悟之心，再參酌其品行、犯罪方式、所生危害、犯罪後坦承
    部分犯行等一切情狀，分別量處如主文第二項所示之刑，並分別諭知易科罰之折
    算標準，及定其應執行之刑，並諭知易科罰之折算標準。至於扣案如附表編號一
    所示之Ａ行動電話，既非屬被告所有之物，亦非違禁物，且業據所有人甲○○領
    回，有其出具之贓物認領保管收據一紙附卷可參，本院自不得予以宣告沒收，附
    此敘明。
五、公訴意旨另認：被告明知附表編號二、三所示之行動電話二支為贓物（即Ｂ、Ｃ
    行動電話），竟仍予以購買，因認被告此部分犯行亦涉有連續故買贓物罪嫌云云
    。訊據被告堅決否認附表編號二、三所示之Ｂ、Ｃ行動電話係贓物等語。按所謂
    「贓物」，必須為犯財產上之罪所不法取得之財物始屬之（參照最高法院七十一
    年台上字第三六六三號判例）。惟查：經警方向台灣大哥大科技股份有限公司函
    詢附表編號二、三所示Ｂ、Ｃ行動電話之所有人，結果係：附表編號二之行動電
    話用戶名稱無法查明；附表編號三之行動電話，雖查知其用戶名稱為莊文正（函
    文內容誤載為鐘文正），然該手機之門號為預付卡用戶，門號目前則仍在正常狀
    態使用中等情，此有台灣大哥大科技股份有限公司之回函二紙附於本院卷內可參
    ，又莊文正經原審法院多次以證人身份傳訊均未到庭，致無法查明附表編號三之
    手機是否係屬贓物。綜上所述，附表編號二、三所示之Ｂ、Ｃ行動電話，均尚乏
    證據足以認定係因他人犯財產上之罪而不法取得之財物，核諸前開說明，被告此
    部分故買贓物之犯行應屬不能證明，惟公訴意旨認被告此部分犯行與前開經本院
    論罪科刑之故買贓物部分犯行，有連續犯之裁判上一罪關係，故本院不另為無罪
    之諭知，附此敘明。
六、據上論結，應依刑事訴訟法第三百六十九條第一項前段、第三百六十四條、第二
    百九十九條第一項前段、刑法第二條第一項前段、第三百四十九條第二項、第三
    百二十條第一項、第五十一條第五款、第四十一條第一項、罰金罰鍰提高標準條
    例第一條前段、第二條，判決如主文。
本案經檢察官陳國全到庭執行職務。
中    華    民    國      九十      年       四       月     十三   日
                              臺灣高等法院高雄分院刑事第五庭
                        審判長法官  吳水木
                                        法官  趙文淵
                                        法官  陳朱貴
右正本證明與原本無異。
不得上訴。
                                      書記官  呂素珍
中    華    民    國      九十      年       四       月    十三    日
附錄：本判決論罪科刑法條：
刑法第三百二十條第一項（普通竊盜罪）：
意圖為自己或第三人不法之所有，而竊取他人之動產者，為竊盜罪，處五年以下有期
徒刑、拘役或五百元以下罰金。
刑法第三百四十九條第二項（普通贓物罪）：
搬運、寄藏、故買贓物或為牙保者，處五年以下有期徒刑、拘役或科或併科一千元以
下罰金。
附表：
┌──┬──────────┬─────┬───┐
│編號│物品                │條碼號碼  │所有人│
├──┼──────────┼─────┼───┤
│一  │Panasonic ＧＤ七Ｏ型│四四八五九│甲○○│
│    │行動電話（起訴書誤載│一八七二三│（已領│
│    │為台灣大哥大公司）壹│五二三六四│回）  │
│    │支                  │          │      │
├──┼──────────┼─────┼───┤
│二  │展碁Ｇ七Ｏ型行動電話│五○○○○│不詳  │
│    │壹支                │三○二○三│      │
│    │                    │七九一二○│      │
├──┼──────────┼─────┼───┤
│三  │Panasonic ＧＤ九Ｏ型│四四九一二│莊文正│
│    │行動電話壹支        │三八八二四│      │
│    │                    │一九九○五│      │
└──┴──────────┴─────┴───┘
                                                                        Ｄ


司法院資訊處製作；財團法人民間司法改革基金會備份。
